臺灣新北地方法院刑事判決
110年度訴字第1113號
公  訴  人  臺灣新北地方檢察署檢察官
被      告  陳奕辰


選任辯護人  蕭棋云律師
            廖孟意律師
            彭彥植律師
上列被告因違反毒品危害防制條例案件，經檢察官提起公訴（11
0年度偵字第18551號），本院判決如下：
    主  文
陳奕辰共同犯販賣第三級毒品未遂罪，處有期徒刑貳年貳月。扣
案如附表編號1至5所示之物均沒收。
    事  實
一、陳奕辰明知「4-甲基甲基卡西酮」係毒品危害防制條例第2
    條第2項第3款所列之第三級毒品，不得販賣，竟與真實姓名
    、年籍不詳，自稱「小白」之成年男子，共同基於販賣第三
    級毒品以營利之犯意聯絡（起訴意旨漏載共同正犯部分，應
    由本院予以補充敘明），由「小白」於民國110年3月9日12
    時31分許，使用WeChat（即微信）通訊軟體，以暱稱「柯P
    市長」帳號對不特定人傳送：「市長上班囉！！！請各位有
    需要補品提供，市長歡迎各位的來電」之公開訊息而欲販賣
    毒品。嗣因新北市政府警察局新莊分局（下稱新莊分局）中
    港派出所之警員，執行網路巡邏勤務發現上開販售毒品訊息
    ，即自同年4月8日16時48分許起，使用微信通訊軟體發送訊
    息予「柯P市長」帳號，陳奕辰即持「小白」所交付如附表
    編號1所示之行動電話，登入上開「柯P市長」帳號與警員聯
    繫，雙方議定以新臺幣（下同）3800元之價格，買賣內含上
    開第三級毒品成分之咖啡包10包（下稱本案毒品咖啡包），
    以及相約在新北市○○區○○路00號前進行交易等事宜，陳奕辰
    即於同日19時5分許，駕駛車牌號碼0000-00號自用小客車抵
    達上開約定地點，並要求佯裝毒品買家之警員進入車輛確認
    彼此身分後，即交付本案毒品咖啡包予該警員收取，該警員
    立刻表明警察身分而逮捕陳奕辰，並當場扣得如附表編號1
    所示之行動電話及如附表編號2至5所示之毒品咖啡包，始循
    線查悉上情。
二、案經新莊分局報告臺灣新北地方檢察署檢察官偵查起訴。
    理  由
一、按被告以外之人於審判外之言詞或書面陳述，除法律有規定
    者外，不得作為證據；又被告以外之人於審判外之陳述，雖
    不符合同法第159條之1至第159條之4之規定，但經當事人於
    審判程序同意作為證據，法院審酌該言詞陳述或書面陳述作
    成時之情況，認為適當者，亦得為證據。當事人、代理人或
    辯護人於法院調查證據時，知有第159條第1項不得為證據之
    情形，而未於言詞辯論終結前聲明異議者，視為有前項之同
    意，刑事訴訟法第159條第1項及同法第159條之5分別定有明
    文。查本判決下列所引用被告以外之人於審判外之陳述，被
    告陳奕辰及其辯護人於本院準備程序及審理時均表示同意作
    為證據（見本院卷第54、79頁），或檢察官、被告及其辯護
    人知有上開不得為證據之情形，亦均未於言詞辯論終結前聲
    明異議，本院審酌上開證據製作時之情況，尚無違法不當及
    證明力明顯過低之瑕疵，且為證明本件犯罪事實所必要，揆
    諸上開規定，均應有證據能力。而非供述證據部分，並無證
    據顯示係實施刑事訴訟程序之公務員違背法定程序所取得之
    證據，亦無顯有不可信之情況或不得作為證據之情形，自均
    有證據能力。
二、犯罪事實之認定：
  ㈠上開犯罪事實，業據被告於偵查、本院準備程序及審理時均
    坦認不諱，且於偵查時供承：「柯P市長」帳號是綽號「小
    白」所建立，他算是咖啡包的大盤，會不定時在網路上以「
    柯P市長」帳號刊登廣告，之後他會跟我聯繫，告知我什麼
    時候可以使用「柯P市長」的帳號，本案剛好是由我使用「
    柯P市長」帳號，所以我才會跟警方喬裝的顧客聯繫等語明
    確（見偵卷第108頁），復有警員職務報告、內政部警政署
    刑事警察局110年5月20日刑紋字第1100048639號鑑定書、11
    0年7月27日刑鑑字第1100041022號鑑定書各1份、新莊分局
    搜索、扣押筆錄暨扣押物品目錄表2份、通訊軟體對話紀錄
    翻拍畫面18張及現場暨扣案物照片15張附卷可稽（見偵卷第
    21、22、27至31、35至39、65至81、151至155、173至175頁
    ），以及有如附表編號1至5所載之扣案物品可資佐證，足供
    擔保被告上開任意性自白確與事實相符，堪以採信。
  ㈡按政府查緝販賣毒品犯行無不嚴格執行，且販賣毒品罪係重
    罪，若無利可圖，衡情一般持有毒品者，當不致輕易將持有
    之毒品交付他人。且販賣毒品乃違法行為，非可公然為之，
    且有其獨特之販售路線及管道，亦無公定之價格，復可任意
    增減其分裝之數量，而每次買賣之價量，亦可能隨時依市場
    貨源之供需情形、交易雙方之關係深淺、資力、對行情之認
    知、可能風險之評估、查緝是否嚴緊，及購買者被查獲時供
    述購買對象之可能性風險評估等諸般事由，而異其標準，非
    可一概而論，是販賣之利得，誠非固定，縱使販賣之人從價
    差或量差中牟利方式互異，其意圖營利之非法販賣行為仍屬
    同一。又販賣利得，除經被告供明，或因帳冊記載致價量至
    臻明確外，確實難以究明。然一般民眾均普遍認知毒品價格
    非低、取得不易，且毒品交易向為政府查禁森嚴，一經查獲
    ，並對販毒者施以重罰，衡諸常情，倘非有利可圖，殊無必
    要甘冒持有毒品遭查獲、重罰之極大風險，無端親至交易處
    所，或於自身住處附近交易毒品，抑或購入大量毒品貯藏，
    徒招為警偵辦從事毒品販賣之風險。從而，除確有反證足資
    認定提供他人毒品者所為係基於某種非圖利本意之原委外，
    通常尚難因無法查悉其買進、賣出之差價，而諉無營利之意
    思，或阻卻販賣犯行之追訴，以免知過坦承者難辭重典，飾
    詞否認者反得逞僥倖，反失情理之平。經查，被告於偵查時
    供稱：如果在我使用「柯P市長」帳號的時段有達成買賣，
    就算是我個人的獲利等語（見偵卷第108頁），可知被告已
    明確坦承其欲販賣本案毒品咖啡包確有從中牟利之意圖甚明
    ，且本院審酌被告於案發時為智識正常之人，對於販賣毒品
    為檢警機關嚴予取締之重罪，當知之甚稔，而其與佯裝毒品
    買家之警員並非至親，苟無利潤可圖，衡情被告應不至於甘
    冒遭查緝法辦而罹重刑之風險，無故販賣本案毒品咖啡包命
    予他人，是被告自白其意圖營利而著手為本案販賣第三級毒
    品犯行，核與常情並無悖離，復查無反證足認被告確另基於
    某種非圖利本意之原委所為，堪認其就本案毒品交易，主觀
    上有意圖營利之販賣故意甚明。
  ㈢綜上所述，本案事證明確，被告上開所為與「小白」共同販
    賣第三級毒品未遂之犯行堪以認定，應予依法論科。　
三、論罪科刑之依據：
  ㈠按刑事偵查技術上所謂之「釣魚」者，則指對於原已犯罪或
    具有犯罪故意之人，司法警察於獲悉後為取得證據，以設計
    引誘之方式，佯與之為對合行為，使其暴露犯罪事證，待其
    著手於犯罪行為之實行時，予以逮捕、偵辦，因犯罪行為人
    主觀上原即有犯罪之意思，倘客觀上已著手於犯罪行為之實
    行時，自得成立未遂犯（最高法院106年度台上字第374號判
    決意旨參照）。經查，本案係由「小白」先使用通訊軟體發
    佈販售毒品之公開訊息，用以透露欲進行毒品交易之意，再
    由被告與佯為毒品買家之警員議定本案毒品咖啡包之交易事
    宜，並駕車前往約定地點交易毒品，顯見被告自始即具有販
    賣第三級毒品以營利之主觀犯意，且客觀上已著手販賣第三
    級毒品之犯行，惟因佯為毒品買家之警員原即無進行毒品交
    易之真意，後續與被告聯繫毒品交易事宜僅為求人贓俱獲，
    伺機逮捕，雙方實際上未能真正完成交易行為，揆諸前開說
    明，應僅構成未遂犯，且被告所欲販賣之本案毒品咖啡包，
    經鑑定僅有一種第三級毒品「4-甲基甲基卡西酮」成分（即
    如附表編號2所示），是核被告所為，係犯毒品危害防制條
    例第4條第3項、第6項之販賣第三級毒品未遂罪，至其意圖
    販賣而持有本案毒品咖啡包之低度行為，應為販賣未遂之高
    度行為所吸收，不另論罪（最高法院110年度台上字第4903
    號判決意旨參照）。
　㈡又被告與「小白」就本案犯行，有犯意聯絡及行為分擔，為
    共同正犯。至起訴意旨漏載被告與「小白」成立共同正犯部
    分，則由本院予以補充敘明。
  ㈢刑之減輕說明：
　⒈被告於偵查、本院準備程序及審理時均自白其本案所為共同
    販賣第三級毒品未遂之犯行，實已符合毒品危害防制條例第
    17條第2項：「犯第4條至第8條之罪於偵查及歷次審判中均
    自白者，減輕其刑。」之規定，自應依該條規定減輕其刑。
　⒉被告著手實行共同販賣第三級毒品之犯行而未遂，則應依刑
    法第25條第2項規定減輕其刑。
　⒊又被告於偵查時供稱：都是「小白」主動以無顯示號碼撥打
    電話聯絡我等語（見偵卷第109頁），以致本案並未因此而
    查獲其他正犯或共犯，是被告自無依毒品危害防制條例第17
    條第1項規定減輕其刑之餘地。
　⒋至被告依上開減刑事由遞減其刑後，所得判處之最低刑度與
    其犯行已屬相當，核與刑法第59條所稱犯罪之情狀顯可憫恕
    ，認科以最低刑度猶嫌過重之要件不符，自無從再依刑法第
    59條規定酌減其刑，附此敘明。
  ㈣爰以行為人之責任為基礎，審酌被告明知本案毒品咖啡包為
    非法之違禁物，持以施用足以戕害人之身體健康，且極易成
    癮，竟為貪圖不法利益，漠視法令而欲販賣予他人，若確實
    售出而流入社會，不僅助長他人施用毒品惡習，對施用毒品
    者之身心影響甚鉅，亦使毒品於社會上易於流通，增加檢警
    全面查緝之困難，危害社會治安及國家法益，所為顯屬非是
    ，兼衡被告於本案欲販賣之毒品咖啡包數量非少，然幸未及
    流入社會即為警查獲，暨其犯罪動機、目的、手段、智識程
    度、生活狀況及犯罪後坦承犯行之態度等一切情狀，量處如
    主文所示之刑，以資懲儆。
　㈤沒收之說明：
　⒈扣案如附表編號1所示之行動電話，為被告持以與佯為毒品買
    家之警員聯絡販賣本案毒品咖啡包事宜所用之物一節，業據
    被告於本院準備程序時供承不諱（見本院卷第53頁），並有
    前揭通訊軟體對話紀錄翻拍畫面可考，則應依毒品危害防制
    條例第19條第1項之規定宣告沒收。
　⒉扣案如附表編號2至5所示之毒品咖啡包，經鑑定含有第三級
    毒品成分，而屬被告於本案遭查獲之違禁物，自應依刑法第
    38條第1項之規定宣告沒收。
　⒊至警方於本案雖另扣得如附表編號6、7所示之行動電話及現
    金，然被告於本院準備程序時供稱：黑色手機是我自己個人
    使用，現金是要給我媽媽的錢，與本案無關等語（見本院卷
    第53頁），而表示均非供本案犯罪所用、所得之物，且依卷
    內事證尚無從認定上述扣案物與本案犯行有關，自均無從併
    予宣告沒收，末此敘明。
據上論斷，應依刑事訴訟法第299條第1項前段，毒品危害防制條
例第4條第3項、第6項、第17條第2項、第19條第1項，刑法第11
條、第28條、第25條第2項、第38條第1項，判決如主文。
本案經檢察官余怡寬偵查起訴，檢察官郭智安到庭執行職務。
中　　華　　民　　國　　111 　年　　3 　　月　　30　　日
                  刑事第三庭  審判長法　官  蘇揚旭
　　　　　　　　　                  法  官  施建榮
　　　　　　　　　                  法  官  洪振峰
上列正本證明與原本無異。
如不服本判決，應於判決送達後20日內敘明上訴理由，向本院提
出上訴狀 (應附繕本) ，上訴於臺灣高等法院。其未敘述上訴理
由者，應於上訴期間屆滿後20日內向本院補提理由書「切勿逕送
上級法院」。
                                    書記官  李儀靜　　
中　　華　　民　　國　　111 　年　　4 　　月　　6 　　日
附錄本案論罪科刑法條全文：
毒品危害防制條例第4條
製造、運輸、販賣第一級毒品者，處死刑或無期徒刑；處無期徒
刑者，得併科新臺幣3千萬元以下罰金。
製造、運輸、販賣第二級毒品者，處無期徒刑或10年以上有期徒
刑，得併科新臺幣1千5百萬元以下罰金。
製造、運輸、販賣第三級毒品者，處7年以上有期徒刑，得併科
新臺幣1千萬元以下罰金。
製造、運輸、販賣第四級毒品者，處5年以上12年以下有期徒刑
，得併科新臺幣5百萬元以下罰金。
製造、運輸、販賣專供製造或施用毒品之器具者，處1年以上7年
以下有期徒刑，得併科新臺幣1百50萬元以下罰金。
前五項之未遂犯罰之。
附表：
編號 扣押物名稱及數量 備註欄 1 廠牌、型號為IPHONE6S之金色行動電話1支（含SIM卡1張） 為被告持以聯絡販賣本案毒品咖啡包事宜所用之物。 2 褐色包裝之毒品咖啡包40包（包裝外觀有籃球員圖樣及「ZiJin」英文字樣，含被告本案欲販賣之毒品咖啡包10包） 經檢視內含黃色粉末，驗前總淨重約285.19公克，因鑑驗取樣0.94公克，驗餘總淨重約284.25公克，檢出第三級毒品「4-甲基甲基卡西酮」成分（純度約4％，驗前總純質淨重約11.4公克）。 3 褐色包裝之毒品咖啡包4包（包裝外觀有「LV」英文字樣） 經檢視內含黃色粉末，驗前總淨重約11.66公克，因鑑驗取樣1.19公克，驗餘總淨重約10.47公克，檢出第三級毒品「4-甲基甲基卡西酮」成分（純度約1％，驗前總純質淨重約0.11公克）及微量（純度未達1％，下同）第三級毒品「甲基-N,N-二甲基卡西酮」成分。 4 黑色包裝之毒品咖啡包13包（包裝外觀有熊圖樣及「Evil Bear」英文字樣） 經檢視內含黃色粉末，驗前總淨重約50.59公克，因鑑驗取樣1.04公克，驗餘總淨重約49.55公克，檢出第三級毒品「4-甲基甲基卡西酮」成分（純度約4％，驗前總純質淨重約2.02公克）。 5 粉紅色包裝之毒品咖啡包13包（包裝外觀有櫻花圖樣） 經檢視內含白色粉末，驗前總淨重約122.42公克，因鑑驗取樣1.14公克，驗餘總淨重約121.28公克，檢出第三級毒品「4-甲基甲基卡西酮」成分（純度約2％，驗前總純質淨重約2.44公克）及微量第三級毒品「甲基-N,N-二甲基卡西酮」成分。 6 廠牌、型號為IPHONE12Pro之黑色行動電話1支（含SIM卡1張） 無證據可證明與本案有關，無從宣告沒收。 7 現金6萬5000元